臺灣彰化地方法院刑事判決　　　　　　　95年度易字第1547號
公　訴　人　臺灣彰化地方法院檢察署檢察官
被　　　告　甲○○○
上列被告因賭博等案件，經檢察官聲請簡易判決處刑（95年度偵
字第10347 號），本院北斗簡易庭認不宜以簡易判決處刑（95年
度斗簡字第705 號），簽移本院刑事庭依通常程序審理，被告於
本院準備程序中就被訴事實為有罪之陳述，經本院合議庭裁定由
受命法官獨任依簡式審判程序審理，判決如下：
    主      文
甲○○○意圖營利，聚眾賭博，處有期徒刑月，如易科罰金，
以新臺幣壹仟元折算壹日。扣案之六合彩簽注單拾肆張、開獎賠
率通知單張均沒收。
    犯罪事實及理由
一、犯罪事實：
    甲○○○意圖營利，並基於賭博之犯意，自民國95年6 月初
    某日起至同年11月9 日止，前後約20期，多次提供其位於彰
    化縣北斗鎮○○路161 號之住所，作為公眾得出入之賭博場
    所，經營俗稱「六合彩」之簽賭站，而聚集不特定多數人參
    與「六合彩」賭博，其並參與「六合彩」之賭博。其係以港
    式「二星」、「三星」、「台號」、「台特」、「港特」、
    「特碰」、「台碰」等方式供賭客簽賭，約定賭客每簽1 支
    之賭金為新臺幣（下同）10元至50元不等，均以核對香港六
    合彩開獎號碼決定輸贏，凡對中號碼者，每簽10元，「二星
    」可得彩金55元，「三星」可得彩金57元，「台號」可得彩
    金150 元，「台特」可得彩金70元，「港特」可得彩金35元
    ，「特碰」可得彩金135 元，「台碰」可得彩金100 元，未
    簽中者，所繳之賭資即全歸甲○○○所有；另賭客每簽100
    元，甲○○○均固定抽取1 元之佣金，而藉此營利，累計共
    獲利約4 千至5 千元。嗣於95年11月9 日下午4 時50分許，
    為警在上址當場查獲，並扣得簽賭六合彩賭博之簽注單14張
    （聲請書誤載為簽注單11張、簽注總表3 張）、開獎賠率通
    知單3 張。
二、被告甲○○○於準備程序中，先就前揭犯罪事實為有罪之陳
    述，且所犯係死刑、無期徒刑、最輕本刑為3 年以上有期徒
    刑以外之罪，經本院合議庭依刑事訴訟法第273 條之1 第1
    項之規定，裁定由法官一人獨任進行簡式審判程序，合先敘
    明。
三、本案之證據；
  (一)查獲照片4張。
  (二)六合彩簽注單14張、開獎賠率通知單3 張。
  (三)被告於警、偵訊及本院審理時之自白。
四、論罪科刑：
  (一)按犯罪行為如繼續實施至新法施行以後，即應適用新法，尚
    無行為後法律變更之可言（最高法院88年度台上字第2968號
    判決意旨參照）。查被告雖係自95年6 月初某日起即開始經
    營六合彩簽賭站而為上揭犯行，惟其多次意圖營利，供給賭
    博場所及聚眾賭博之行為及多次與不特定人賭博之行為，於
    法律評價上均屬包括一罪（即實質上一罪），僅受一次法律
    之評價（詳參下述），是其行為終了之時間既為刑法修正施
    行後之95年11月9 日，自應直接適用修正後刑法之規定，合
    先敘明。
  (二)次按刑法第268 條「意圖營利，供給賭博場所或聚眾賭博者
    」中所謂「營利」，係指行為人透過提供賭博場所或聚眾賭
    博之行為，即能獲得固定之收益，而非依賭博之射倖性來獲
    得賭博勝利之賭資而言。又一般民眾違法經營六合彩或大樂
    透之賭博方式有很多種，其中有抽取固定成數之報酬者；有
    抽頭兼對賭者；亦有單純對賭者。如屬前二種方式，因提供
    簽注之人可透過提供賭博場所或聚眾賭博獲得固定之利益，
    故均該當於該條「意圖營利，供給賭博場所或聚眾賭博者」
    之要件。查本件被告甲○○○除與簽注賭客對賭外，並以簽
    注金額百分之一之成數抽取固定佣金乙節，業據被告供述明
    確（參本院96年1 月29日審判筆錄第3 頁）。是核被告所為
    ，係犯刑法第266 條第1 項前段之在公眾得出入場所賭博罪
    、同法第268 條之意圖營利供給賭博場所罪及意圖營利聚眾
    賭博罪。
  (三)又按刑事法若干犯罪行為態樣，本質上原具有反覆、延續實
    行之特徵，立法時既予特別歸類，定為犯罪構成要件之行為
    要素，則行為人基於概括之犯意，在密切接近之一定時、地
    持續實行之複次行為，倘依社會通念，於客觀上認為符合一
    個反覆、延續性之行為觀念者，於刑法評價上，即應僅成立
    一罪，學理上所稱「集合犯」之職業性、營業性或收集性等
    具有重複特質之犯罪均屬之，例如經營、從事業務、收集、
    販賣、製造、散布等行為概念者是（最高法院95年度臺上字
    第1079號判決要旨參照）。是被告於密切之5 月餘間，共約
    20期，在前址意圖營利，供給賭博場所及聚眾賭博之行為，
    分別係基於同一之經營六合彩簽賭為業務之犯意，而反覆所
    為者，無非執行業務所當然，於行為概念上，應認屬包括一
    罪、實質一罪。另被告多次與不特定人賭博之行為，時間緊
    接，罪名相同，數行為於密切接近之時地實施，侵害同一社
    會法益，各行為之獨立性極為薄弱，依一般社會健全觀念，
    在時間差距上，難以強行分開，在刑法評價上，以視為數個
    舉動之接續施行，合為包括之一行為予以評價，較為合理，
    屬接續犯，而亦為包括之一罪（最高法院86年臺上字第3295
    號判例參照）。至被告於六合彩各期開獎前多次供人簽賭之
    行為，無非皆欲達最終之六合彩賭博目的，其主觀上係追求
    一個同一之目的，社會價值上亦僅賦予單一之評價，則各期
    開獎前，被告之各個舉動，均係當次聚眾賭博及賭博犯行之
    接續動作，屬於一行為。是公訴人聲請簡易判決處刑書認被
    告先後經營約20期六合彩簽注賭博之犯行，應予分論併罰，
    容有誤會。
  (四)被告前開犯罪事實中於95年6 月間經營六合彩簽賭站賭博所
    涉之意圖營利，供給賭博場所及聚眾賭博及多次與不特定人
    賭博之犯行，雖均未據檢察官提起公訴，惟該部分犯行與檢
    察官起訴經本院論罪部分有包括一罪之實質上一罪關係，自
    均為起訴效力所及，應由本院併予審理，附此敘明。
  (五)其以一行為同時觸犯前開3 罪名，應依同法第55條規定，論
    以想像競合犯，並從一情節較重之意圖營利，聚眾賭博罪處
    斷而論以一罪。
  (六)爰審酌被告前於82年間即曾因賭博案件經法院判處罰金3,00
    0 元，有臺灣高等法院被告前案紀錄表1 份在卷可憑，且本
    次聚眾賭博，有害社會善良秩序、助長投機心理，惟參酌其
    犯罪動機、目的、手段、犯罪所得利益非鉅、經營時間非長
    、犯後坦承犯行等一切情狀，量處如主文所示之刑，並諭知
    易科罰金之折算標準。
  (七)按被告一行為同時觸犯刑法第266 條第1 項前段及同法第26
    8 條二罪名，依同法第55條規定從一重之圖利聚眾賭博罪處
    斷時，因扣案之簽單乃當場賭博之器具，依同法第266 條第
    2 項規定，不問屬於犯人與否，沒收之，係採義務沒收主義
    ，自應優先於採職權主義之同法第38條第1 項第2 款而適用
    （最高法院87年度臺非字第207 號判決意旨參照）。查扣案
    之六合彩簽注單14張、開獎賠率通知單3 張，均係當場賭博
    之器具等情，業據被告供承在卷（參本院96年1 月15日審判
    筆錄第4 頁、96年1 月29日審判筆錄第5 、6 頁），是不問
    屬於犯人與否，均應依刑法第266 條第2 項規定沒收之。
五、應依刑事訴訟法第452 條、第273 條之1 第1 項、第299 條
    第1 項前段、第310 條之2 、第454 條第1 項，刑法第266
    條第1 項前段、第2 項、第268 條、第55條、第41條第1 項
    前段、刑法施行法第1 條之1，判決如主文。
六、如不服本判決，應於判決送達後10日內，向本院提出上訴狀
    （須附繕本）。
本案經檢察官高如應到庭執行職務。
中　　華　　民　　國　　96　　年　　2 　　月　  2 　　日
                  刑事第四庭    法  官  吳永梁
以上正本證明與原本無異。
如不服本判決，應於判決送達後10日內，向本院提出上訴狀（ 須
附繕本 ）。
中　　華　　民　　國　　96　　年　　2 　　月　　5 　　日
                                書記官  陳美敏
附錄本案論罪科刑法條全文：
中華民國刑法第266條
在公共場所或公眾得出入之場所賭博財物者，處1 千元以下罰金
。但以供人暫時娛樂之物為賭者，不在此限。
當場賭博之器具與在賭檯或兌換籌碼處之財物，不問屬於犯人與
否，沒收之。
中華民國刑法第268條
意圖營利，供給賭博場所或聚眾賭博者，處3 年以下有期徒刑，
得併科3 千元以下罰金。
